臺灣高等法院刑事裁定
110年度抗字第768號
抗  告  人
即  受刑人  顏志國





上列抗告人因聲請定其應執行刑案件，不服臺灣新北地方法院中
華民國110年3月29日裁定（110年度聲字第955號），提起抗告，
本院裁定如下：
    主  文
抗告駁回。                                              
    理  由
一、原裁定意旨略以：抗告人即受刑人甲○○（下稱抗告人）因犯
    竊盜罪等案件，分別經判決如原裁定附表所示之刑，並均分
    別確定，抗告人所犯數罪為得易科罰金與不得易科罰金之刑
    之合併定應執行刑，經抗告人出具定刑聲請切結書，請求將
    附表所示各罪聲請合併定應執行刑，經檢察官向原審法院聲
    請定應執行刑，原審法院認聲請為正當，並審酌抗告人所犯
    原裁定附表編號1至3、6至19之罪，前經本院以109年度抗字
    第1710號裁定應執行有期徒刑6年6月確定，基於不利益變更
    禁止原則及應受內部界限之拘束，以該定應執行刑結果與編
    號4、5、20之罪宣告刑之總和（即8年2月）為上限，並因附
    表所示各罪之宣告刑最長期者為有期徒刑9月，則本件裁定
    應以9月為定應執行刑之下限。綜合評價抗告人所犯原裁定
    附表示各罪行為，分別為施用第一、二級毒品罪（共11罪）
    ，及竊盜罪（共14罪），該兩類行為之犯罪動機、目的、類
    型、行為態樣、手段相仿，犯罪時間均為民國107年10月至1
    08年2月間，及所侵害法益，因時間接近，顯屬反覆、密集
    之行為，各次行為間之獨立性不高，責任非難重複程度較高
    ，施用毒品罪、竊盜罪均無大幅執行刑罰之必要，應以分別
    給予抗告人相當程度刑罰寬減，酌定較低之執行刑。經綜合
    評價抗告人於原裁定附表所犯各罪之行為，並考量上述各節
    ，及刑罰邊際效應之影響，認抗告人應執行有期徒刑6年9月
    為適當，並因本件係得易科罰金之刑與不得易科罰金之刑併
    合處罰，不另為易科罰金之折算標準之諭知等語。
二、抗告意旨略以：
（一）抗告人前因犯竊盜罪及違反毒品危害防制條例等數罪，除
      原裁定定應執行刑外，另有臺灣新北地方法院110年度聲
      字第951號裁定（下稱951號裁定），2裁定均為數罪併罰
      定應執行刑之裁定，抗告人就該2裁定中所犯數罪案件，
      犯罪時間均在107年2月12日至108年2月25日間，判決確定
      日期則於107年10月17日至109年9月11日間，抗告人不知
      為何將所犯數罪分為2案定應執行刑裁定而不併為同一裁
      定；由裁定內容可知，所區分日期為951號裁定附表編號1
      之案件確定日期即107年10月17日作為區分，951號裁定附
      表編號1所示之犯罪日期為107年7月25日、28日，判決確
      定日期為107年10月17日，但951號裁定附表編號7之案件
      犯罪日期為107年2月12日9時24分回溯96小時內某時，判
      決確定日期為108年4月30日，則定應執行刑所稱「裁判確
      定前」，是否能不考慮犯罪日期，如為肯定，將造成莫大
      爭議，也產生不公平現象，即會使被告或受刑人無故拖延
      訴訟程序，以求裁判確定日期延後，浪費司法資源，若為
      否定，法院應糾正檢察官聲請定應執行刑之疏漏，並說明
      法律之規範與處置。
（二）由受刑人之前裁定即951號裁定附表可知：編號1至編號15
      所示之罪，為竊盜罪或施用毒品罪，其中：犯罪日期為10
      7年7月25日、28日均犯竊盜罪（判決確定日期107年10月1
      7日），107年6月11日犯施用毒品罪（判決確定日期107年
      11月21日）；107年1月29日、3月19日、5月27日均犯施用
      毒品罪（判決確定日期107年11月29日）；107年8月19日
      、20日回溯26小時內某時均犯毒品罪（判決確定日期均為
      108年4月16日）；107年6月2日、7月4日、12日回溯前26
      小時內某時均犯毒品罪（判決確定日期108年4月30日）；
      107年2月12日回溯前96小時、6月1日、7月4日回溯前26小
      時內某時均犯毒品罪（判決確定日期為108年4月30日）；
      107年8月7日（2罪，均犯毒品罪），判決確定日期均為10
      8年5月21日；107年7月3日犯竊盜罪（判決確定日期108年
      7月16日）；107年6月18日、8月10日、9月13日均犯竊盜
      罪（判決確定日期108年7月16日）；107年7月8日、11日
      均犯竊盜罪（判決確定日期108年7月16日）；107年7月12
      日、20日、10月14日均犯竊盜罪（判決確定日期108年7月
      29日）；107年10月15日（2罪，均犯毒品罪，判決確定日
      期108年9月17日）。而本案裁定附表編號1至20所示犯罪
      日期分別為：108年1月4日犯竊盜罪（判決確定日期108年
      5月3日）；107年10月20日、11月8日犯毒品罪（2罪，判
      決確定日期108年6月18日）；107年11月3日犯竊盜罪（判
      決確定日期108年6月11日）；107年10月19日回溯26小時
      內、10月19日回溯96小時內均犯毒品罪（2罪，判決確定
      日期108年6月11日）；107年12月19日、108年1月4日均犯
      毒品罪（2罪，判決確定日期108年7月9日）；107年12月3
      日犯竊盜罪（判決確定日期108年7月30日）；108年2月13
      日犯毒品罪（判決確定日期108年8月20日）；108年2月25
      日、27日均犯毒品罪（判決確定日期均為108年8月27日）
      ；107年12月21日（2罪）、22日均犯竊盜罪（共3罪，判
      決確定日期108年9月24日）；107年12月23日犯竊盜罪（
      判決確定日期108年8月13日）；107年11月24日犯竊盜罪
      （判決確定日期108年10月15日）；108年2月8日犯竊盜罪
      （判決確定日期108年11月19日）；107年12月21日犯毒品
      罪（判決確定日期108年10月29日）；107年12月13日犯竊
      盜罪（判決確定日期109年5月18日）；107年10月25日、1
      08年1月17日均犯竊盜罪（共2罪，判決確定日期109年5月
      18日）；107年10月20日犯竊盜罪（判決確定日期109年5
      月18日）；108年2月1日犯竊盜罪（判決確定日期109年9
      月11日）；由上可知，前951號裁定附表編號1所示案件為
      後犯，但先行判決確定，是所謂「裁判確定前」究竟如何
      區分，或以何案為基準，依抗告人前開所述，顯應以最先
      所犯之案件之裁判確定日期為基礎，始符法理。
（三）是抗告人所犯數罪，非以檢察官之聲請為區分，即應以95
      1號裁定附表編號7之案件，犯罪日期為107年2月12日9時2
      4分回溯96小時內某時所犯之罪，判決確定日期108年4月3
      0日為定應執行刑之基準。
（四）據上說明，法院應將本件原審裁定與951號裁定中抗告人
      所犯全部之罪均併成一定應執行刑案進行審查，若能併案
      審查，考量抗告人所犯均為施用毒品及竊盜案件，犯案時
      間密集，對社會危害性較輕，而法律評價重覆性高，予抗
      告人定應執行有期徒刑10年左右之應執行刑。並為抗告人
      之審級利益，將案件發回原審法院裁定等語。
三、按裁判確定前犯數罪者，併合處罰之。數罪併罰，有二裁判
    以上者，依第51條規定，定其應執行之刑，刑法第50條第 1
    項前段、第53條定有明文。於被告一再犯罪，經受諸多科刑
    判決確定之情形，上開所謂裁判確定，係指首先確定之科刑
    判決而言，亦即以該首先判決確定之日為基準，在該確定日
    期之前所犯各罪，應依刑法第51條規定，定其應執行之刑，
    在該確定日期之後所犯者，即無與之前所犯者合併定執行刑
    之餘地。惟倘與他罪另符合數罪併罰者，仍得依前述法則處
    理。數罪併罰定應執行之刑，既有上揭基準可循，自無許任
    擇其中最為有利或不利於受刑人之數罪，合併定其應執行刑
    之理（最高法院93年度台抗字第274號、109年度台抗字第74
    3號判決意旨參照）。即被告所犯數罪有二裁判以上時，其
    所犯各罪是否合於數罪併罰規定，應以各裁判中最初判決確
    定者為基準，凡在該裁判確定前所犯之各罪，均應依刑法第
    50條、第51條各款規定，定其應執行之刑。其餘在該裁判確
    定之後所犯之罪，則不得與在上開最初判決確定之前所犯者
    合併定執行刑，而應與上開應執行之刑分別執行。又數罪併
    合處罰之立法意旨，除在於緩和多數有期徒刑合併執行所造
    成之苛酷外，更避免責任非難之重複，蓋有期徒刑之科處，
    不僅在於懲罰犯罪行為，更重在矯治犯罪行為人、提升其規
    範意識，及回復社會對於法律規範之信賴，是應併合處罰之
    複數有期徒刑倘一律合併執行，將造成責任非難之效果重複
    滿足、邊際效應遞減之不當效果，甚至有違責任主義，故採
    行加重單一刑主義，以期責罰相當。是法院就應併合處罰之
    數個有期徒刑宣告定其應執行刑時，不僅應遵守法律所定「
    以宣告各刑中之最長期為下限，各刑合併之刑期為上限，但
    最長不得逾30年」之外部界限，更應受不得明顯違反公平正
    義、法律秩序理念及目的之規範。具體而言，於併合處罰，
    其執行刑之酌定，應視行為人所犯數罪之犯罪類型而定，倘
    行為人所犯數罪屬相同之犯罪類型者（如複數竊盜、施用或
    販賣毒品等），於併合處罰時，其責任非難重複之程度較高
    ，應酌定較低之應執行刑；然行為人所犯數罪雖屬相同之犯
    罪類型，但所侵犯者為具有不可替代性、不可回復性之個人
    法益（如殺人、妨害性自主），於併合處罰時，其責任非難
    重複之程度則較低，自可酌定較高之應執行刑。
四、經查：
（一）抗告人另犯951號裁定附表所示之竊盜罪及違反毒品危害
      防制條例等罪之案件，其中所犯附表編號1之竊盜罪（2罪
      ，犯罪日期：107年7月25日及28日），經臺灣桃園地方法
      院以107年度桃簡字第1889號判決定應執行有期徒刑7月，
      如易科罰金，以新臺幣1000元折算1日，於107年10月17日
      確定，有本院被告前案紀錄表、臺灣桃園地方法院107年
      度桃簡字第1889號刑事判決書、聲請簡易判決處刑書在卷
      可按。而前開所載原審110年度聲字第955號裁定附表編號
      1至20所示之犯罪日期均在951號裁定附表編號1所示判決
      確定日即107年10月17日之後所犯之罪，即非951號裁定附
      表編號1所示裁判確定前所犯之罪，自不能適用數罪併罰
      之規定定其應執行刑。抗告意旨指稱原審應將該2裁定附
      表所列之各罪合併定應執行刑，顯與規定有違。是抗告意
      旨所稱定應執行刑，應以「最先所犯之案件所裁判確定之
      日期」為基準云云，顯有誤會。
（二）抗告人所犯如原裁定附表各編號所示之罪，業經法院判處
      如附表各編號所示之刑，均經確定在案，編號2至20之犯
      罪日期時間均在編號1所示判決確定之前，又其中編號1至
      3、6至19所示之罪曾經定應執行刑有期徒刑6年6月確定，
      且抗告人已向臺灣新北地方檢察署提出聲請定應執行刑，
      合於刑法第50條第2項之規定，本件聲請定應執行刑之犯
      罪事實最後判決法院為臺灣新北地方法院等情，有該判決
      書、抗告人定刑聲請切結書及本院被告前案紀錄表在卷可
      稽。原審審酌定應執行刑之內部、外部界限，及曾為定應
      執行刑部分不利益變更禁止原則，綜合評價抗告人所犯附
      表各編號所犯之罪，其中共11罪為施用第一、二級毒品罪
      ，犯罪日期為107年10月19日至108年2月27日間，另共14
      罪為竊盜罪（含加重竊盜罪），犯罪日期為107年10月20
      日至108年2月8日間，即前後5個月左右時間內多次犯竊盜
      、施用毒品等犯行，可認均為密集、反覆之行為，各次行
      為之獨立性顯然不高，竊盜犯行地點、所竊取之物等情狀
      ，綜合評價抗告人就所犯附表各編號所示各罪之行為，並
      考量刑罰之邊際效應等，在上開各宣告刑中最長刑期（有
      期徒刑9月）以上，各刑合併刑期（有期徒刑8年2月）以
      下，定其應執行刑有期徒刑6年9月，經核未逾越刑法第51
      條第5款量刑裁量之外部性界限，也未重於內部性界限，
      考量抗告人所犯上開各罪責任非難重複程度及對全體犯罪
      為整體之非難評價，並參照上述本案定執行刑之內、外部
      界限，原裁定所定之刑給予抗告人適度之刑罰折扣，符合
      法律授與裁量權之目的，亦無裁量行使顯然有違比例、平
      等、罪刑相當諸原則之裁量權濫用情形，屬法院裁量職權
      之適法行使，並無違誤。
　五、綜上，抗告人上開所指定應執行刑，應以所犯數罪中最初
      犯罪確定之日期為定應執行刑之標準，原裁定所定應執行
      之數罪應與另案（951號裁定）所定應執行刑之數罪合併
      定一應執行刑之裁定云云，核無理由，應予駁回。　　
中　　華　　民　　國　　110 　年　　7 　　月　　30　　日
                  刑事第十四庭  審判長法　官  黃斯偉
                                      法　官  許泰誠
                                      法　官  程克琳
以上正本證明與原本無異。
如不服本裁定，應於收受送達後五日內向本院提出抗告狀。
                                      書記官  劉靜慧
中　　華　　民　　國　　110 　年　　8 　　月　　3 　　日